【裁判字號】    98,司財管,242
【裁判日期】    981224
【裁判案由】    指定遺產管理人
【裁判全文】
臺灣高雄地方法院民事裁定           98年度司財管字第242號
聲  請  人  乙○○
上聲請人聲請對被繼承人甲○○指定遺產管理人事件，本院裁定
如下：
    主  文
選任乙○○為被繼承人甲○○（女，民國○○○年○月○日生，
身分證統一編號：Ｚ000000000號）之遺產管理人。
程序費用新臺幣壹仟元由被繼承人甲○○之遺產負擔。
    理  由
一、按「繼承開始時，繼承人之有無不明者，由親屬會議於一個
    月內選定遺產管理人，並將繼承開始及選定遺產管理人之事
    由，向法院報明。」、「無親屬會議或親屬會議未於前條所
    定期限內選定遺產管理人者，利害關係人或檢察官，得聲請
    法院選任遺產管理人，並由法院依前項規定為公示催告。」
    、又「先順序繼承人均拋棄其繼承權時，由次順序之繼承人
    繼承，其次順序之繼承人有無不明或第四順序之繼承人均拋
    棄其繼承權者，準用關於無人承認繼承之規定。」，民法第
    1177條、第1178條第2 項、第1176條第6 項分別定有明文。
二、聲請意旨略以：被繼承人甲○○（女，民國○○年○○月○○日生
    ，身分證統一編號：Ｚ000000000號，生前最後住所：高雄市
    三民區○○○路268 之4 號）於95年9 月9 日死亡，惟被繼
    承人甲○○與聲請人乙○○均為另被繼承人蔣連川、蔣林嬌
    之遺產繼承人，聲請人乙○○向國稅局申報遺產稅，並向地
    政事務所辦理繼承登記，始知悉被繼承人之繼承人均已拋棄
    繼承權，且其親屬會議未於1 個月內選定遺產管理人，為確
    保聲請人之權利，爰依法聲請指定聲請人乙○○為被繼承人
    指定遺產管理人等語。
三、經查：
  (一)聲請人主張之前揭事實，業據其提出被繼承人之除戶謄本、
    繼承系統表、戶籍謄本、土地謄本、遺產稅逾核期間案件同
    意移轉證明書、本院98年9 月22日雄院高95繼協字第2692號
    通知等件為證，並經本院依職權調取本院95年度繼字第2692
    號拋棄繼承權卷宗核閱屬實，堪信為真實。
  (二)被繼承人與聲請人均為另被繼承人蔣連川、蔣林嬌之遺產繼
    承人，聲請人欲申報遺產稅及辦理繼承登記，自應屬利害關
    係人無訛。又被繼承人之全體繼承人除大陸地區配偶吳定標
    外均已依法拋棄繼承，且其大陸地區配偶吳定標未於繼承開
    始3 年內向本院聲明繼承，依臺灣地區與大陸地區人民關係
    條例第66條第1 項規定而視為拋棄繼承權，復查無其他合法
    繼承人存在，揆諸前揭規定，被繼承人之遺產自應準用關於
    無人承認繼承之規定，參以其親屬會議並未於死亡發生之日
    起1 個月內為其選定遺產管理人並呈報本院，是聲請人以利
    害關係人之地位，向本院聲請對被繼承人指定遺產管理人，
    自屬有據。
  (三)本院審酌：被繼承人前揭現存之合法繼承人既均已依法拋棄
    繼承，本無義務就其遺產再為管理，且由渠等既已行使法律
    所賦予之拋棄繼承權，可知顯已不願再與被繼承人之遺產有
    何糾葛；另聲請人乙○○表示其有願意擔任本件遺產管理人
    ，有聲請人乙○○之聲請指定遺產管理人狀1 紙附卷可稽，
    爰選任乙○○為本件遺產管理人。另因本件被繼承人之全部
    繼承人均拋棄繼承，而「準用」無人承認繼承之規定，與繼
    承人有無不明之情形尚屬有間，是民法第1178條第2 項關於
    承認繼承之公示催告，即無準用之餘，附此敘明。
四、依非訟事件法第157 條、第24條第1 項，裁定如主文。
五、如對本裁定抗告，須於裁定送達後10日之不變期間內，向本
    院提出抗告狀，並繳納抗告費新臺幣1,000 元。
中    華    民    國    98    年    12    月    24    日
                  家事法庭  司法事務官  林于莙


司法院資訊處製作；財團法人民間司法改革基金會備份。
